臺灣桃園地方法院刑事判決
111年度交易字第154號
公  訴  人  臺灣桃園地方檢察署檢察官
被      告  吳振元


上列被告因過失傷害案件，經檢察官聲請以簡易判決處刑（109
年度偵字第25194號），本院受理後認不得逕以簡易判決處刑，
改行通常程序審理，判決如下：
　　主　文
吳振元無罪。
    理　由
一、公訴意旨略以：被告吳振元於民國108年12月25日下午，駕
    駛車牌號碼000－0000號租賃小貨車（下稱被告車輛），行至
    桃園市○○區○○○路0段000號即世界MRT社區前，本應注意該處
    路側繪有紅實線而屬禁止臨時停車處所，且依當時天候陰、
    夜間有照明、路面鋪裝柏油而乾燥無缺陷、道路無障礙物及
    視距良好等情狀，亦無不能注意之情事，仍將車輛未熄火臨
    時停放該處，適有鄭○泓（90年2月生，真實姓名年籍詳卷）
    於同日下午5時51分許，騎乘車牌號碼0○○－○○○0號（完整牌
    號詳卷）普通重型機車沿領航北路1段往中豐北路2段方向駛
    至，見狀緊急煞車，因失控自撞人行道，再追撞吳振元停放
    之上開貨車，受有創傷性左側腦出血及蜘蛛網膜下出血、右
    側髖骨、眼窩骨、上頷骨開放性骨折、臉部開放性傷口、右
    眼創傷性眼球凹陷併眼眶骨折等傷害，因認被告涉犯刑法第
    284條前段過失傷害罪嫌等語。
二、按犯罪事實應依證據認定之，無證據不得認定犯罪事實，又
    不能證明被告犯罪者，應諭知無罪之判決，刑事訴訟法第15
    4條第2項、第301條第1項分別定有明文。次按認定不利於被
    告之事實，需依積極證據，苟積極證據不足為不利於被告事
    實之認定時，即應為有利於被告之認定，更不必有何有利之
    證據；又事實之認定應憑證據，如未能發現相當證據，或證
    據不足以證明，自不能以推測或擬制之方法，以為裁判基礎
    ；此所謂認定犯罪事實之積極證據，係指適合於被告犯罪事
    實之認定之積極證據而言，雖不以直接證據為限，間接證據
    亦包括在內；然而無論直接或間接證據，其為訴訟上之證明
    ，須於通常一般之人均不致有所懷疑，而得確信其為真實之
    程度者，始得據為有罪之認定，倘其證明尚未達到此一程度
    ，而有合理之懷疑存在時，致使無從形成有罪之確信，根據
    「罪證有疑、利於被告」之證據法則，即不得遽為不利被告
    之認定（最高法院30年上字第816號、29年上字第3105號、4
    0年台上字第86號及76年台上字第4986號判例意旨參照）。
三、公訴意旨認被告涉犯刑法第284條前段過失傷害罪嫌，無非
    係以㈠被告吳振元之供述、㈡告訴人鄭○泓之指訴、㈢長庚醫療
    財團法人林口長庚紀念醫院診斷證明書、㈣道路交通事故現
    場圖、道路交通事故調查報告表㈠㈡、㈤現場照片、㈥監視錄影
    畫面翻拍照片、㈦告訴人行車紀錄器錄影畫面翻拍照片等為
    其主要論據。
四、訊據被告固坦承有於起訴書所載時、地將車輛違規停放於路
    邊，惟堅詞否認有何過失傷害犯行，辯稱：告訴人受傷之結
    果與我違規停車沒有因果關係等語。
五、經查：
　　㈠本院當庭勘驗告訴人行車紀錄器錄影畫面顯示：
　　　⒈行車紀錄器顯示時間17時33分05秒至17時33分26秒間，
        告訴人騎機車行駛在領航北路2段往1段方向之慢車道，
        在此21秒內告訴人車速不斷加快（見本院交易字卷第31
        至34頁）。
　　　⒉行車紀錄器顯示時間17時33分41秒時，告訴人進入領航
        北路2段與永裕路口（下稱案發路口），此時畫面中已
        可看見被告車輛停靠於路邊，惟告訴人並未減速，反而
        因車速較快而需將車身向左側壓低以利通過彎道（見本
        院交易字卷第34至35頁）。
　　　⒊行車紀錄器顯示時間17時33分45秒時，告訴人通過路口
        進入領航北路1段後，騎行於道路邊線以外之水溝蓋上
        ，告訴人將車身回正時即失控撞向路緣人行道樹叢，隨
        後向前滑行撞擊被告車輛（見本院交易字卷第35頁）。
　　㈡公訴意旨雖認告訴人騎行至案發地點時驟見被告車輛違規
      停放於該處，因此緊急煞車而失控摔倒；告訴人於本院調
      查程序中亦稱，轉彎時視線受樹木阻擋，無法看到前面車
      輛等語（見本院壢交簡字卷第59頁）。然告訴人於本院審
      理時經提示行車紀錄器截圖畫面後，對於在案發路口是否
      看到被告車輛一事改稱沒有印象（見本院交易字卷第63至
      64頁），又依本院勘驗結果顯示，告訴人在進入案發路口
      時（行車紀錄器時間顯示17:33:41時許），確實已可以看
      見被告車輛之尾燈（見本院交易字卷第66頁），足認告訴
      人稱視線受阻一節與事實不符而不可採。
　　㈢道路交通標誌標線號誌設置規則第149條第1項第5目規定，
      紅實線之標線設於路側，用以禁止臨時停車。故知紅色實
      線範圍以外之區域即已非道路範圍，且水溝蓋之材質係混
      凝土構造物，各水溝蓋之表面並非完全平整，亦未鋪設柏
      油，其上挖有孔洞，部分水溝蓋更裝有金屬製網狀蓋板以
      利排水，此有桃園市政府警察局中壢分局中壢交通中隊道
      路交通事故現場照片在卷可證（見偵卷第35至38頁）。可
      見水溝蓋在設計之初即非供機車騎行，不論在材質摩擦力
      、表面平整度等各方面均不能與柏油鋪面相提併論。告訴
      人以高速通過彎道後進入領航北路1段騎行於水溝蓋上，
      本即大幅提高機車失控打滑之風險。再依上開勘驗結果，
      告訴人摔車過程係在進入領航北路1段後，將機車自向左
      傾狀態回正過程中，機車順勢向右倒往外側人行道之樹叢
      後自摔倒地，並向前滑行撞擊被告車輛。故實無法排除告
      訴人乃因車速過快或操控不當而於過彎後失控倒地之可能
      性。是以，本案事故發生之原因不能排除係告訴人本身操
      控失當而自摔倒地之可能性，依上述罪疑有利被告之原則
      ，本院應為對被告有利之認定。
　　㈣未者，本案送經桃園市政府車輛行車事故鑑定會、桃園市
      車輛行車事故鑑定覆議委員會之鑑定及覆議意見，均認告
      訴人於駕駛普通重型機車行經彎道路段，未注意車前狀況
      自行控車失當倒地滑行，為肇事原因；被告則無肇事因素
      ，但於禁止臨時停車處占用部分慢車道停車有違規定，此
      有卷附鑑定意見書、覆議意見書可佐（見本院壢交簡字卷
      第31至34頁、第41至43頁），與本院認定結果相同，益徵
      被告對本交通事故之發生並無過失可言。
六、綜上所述，本案依公訴人所提出之證據，尚不足達於通常一
    般之人均不致有所懷疑，而得確信被告確有起訴意旨所指過
    失傷害犯行之程度，自屬不能證明被告犯罪，應為其無罪之
    諭知。
據上論斷，應依刑事訴訟法第452條、第301條第1項，判決如主
文。
本案經檢察官楊挺宏聲請以簡易判決處刑，檢察官朱秀晴、王珽
顥到庭執行職務。
中　　華　　民　　國　　111 　年　　8 　　月　　24　　日

                  刑事第一庭　審判長法　官　鄭吉雄

                                    法　官　曾雨明

                                    法　官　楊奕泠
以上正本證明與原本無異。
如不服本判決應於收受判決後20日內向本院提出上訴書狀，並應
敘述具體理由。其未敘述上訴理由者，應於上訴期間屆滿後20日
內向本院補提理由書(均須按他造當事人之人數附繕本)「切勿逕
送上級法院」。 
      　　　　　　　　　　　　　　　書記官　卓爾潔
中　　華　　民　　國　　111 　年　　8 　　月　　24　　日